臺灣高等法院刑事判決　　　　　　　　93年度上訴字第1568號
上　訴　人
即　被　告　甲○○
　　　　　　　　　　　號
指定辯護人　本院公設辯護人丙○○
上列上訴人因偽造有價證券案件，不服臺灣臺北地方法９２年度
訴字第１７２號，中華民國９３年４月２８日第一審判決（起訴
案號：臺灣臺北地方法院檢察署９０年度偵字第１６１３６號）
，提起上訴，本院判決如下：
    主  文
上訴駁回。
    事  實
一、甲○○前於民國八十四年間曾因偽造文書罪，經本院以八十
　　五年度上訴字第二四八九號判處有期徒刑一年二月，甲○○
　　不服提起上訴，再經最高法院以八十六年度台上字第六七九
　　七號駁回上訴確定，八十七年十一月十九日縮短刑期執行完
　　畢。猶不知悔改，因欲與丁○○二人共同向乙○○代表之金
　　主融資新臺幣（下同）二千五百萬元，惟丁○○拒絕將所簽
　　發之本票交付乙○○以為擔保，甲○○為恐融資不成，且預
　　計事後還款時必能取回擔保品，明知其手中持有、如附表所
　　示之三張本票均係他人冒用丁○○名義簽發之偽造本票，仍
　　於九十年四月下旬某日下午三時許，在臺北市○○○路附近
　　咖啡館內，將如附表所示之三張本票交付乙○○（已經臺灣
　　臺北地方法院檢察署檢察官另為不起訴處分），然乙○○取
　　得本票後，隨即藉口離去，不知行蹤。嗣九十年四月二十日
　　下午經他人持票照會丁○○，始知上情。
二、案經被害人丁○○訴請臺灣臺北地方法院檢察署檢察官偵查
　　起訴。
    理  由
一、訊據上訴人即被告甲○○就上開事實均矢口否認，並辯稱：
　　附表所示之本票，不是我簽發的，該票雖有我的背書，我沒
　　有偽造本票，系爭本票係證人乙○○由卷宗中取出，轉交予
　　伊背書後，即為證人乙○○取走，實不知其來源，並非伊提
　　出交付云云。
二、經查：
（一）附表所示之本票均非告訴人丁○○簽發乙節，已經告訴人
　　　指訴明確，並經被告自承：知悉告訴人已另行簽發本票交
　　　由律師保管等語明確，並有告訴人所簽發用以擔保本件借
　　　款之支票影本（票號0000000、0000000、
　　　0000000號）、許華雄律師九十年三月二十二日保
　　　管條（見他字卷第十一、十二頁）附卷可參。再肉眼比對
　　　前開告訴人自承親自簽發之本票、與附表所示之本票，不
　　　僅票據號碼不同，且發票人「丁○○」之印文文體、大小
　　　迥異。是附表所示之本票均非告訴人簽發、屬偽造之有價
　　　證券等情堪以認定。
（二）又附表所示之本票，係被告於前開時地提出交付證人乙○○，再由證人乙○○轉交他人向告訴人催討之事實，除據
　　　被告於偵查中自承：編號一之本票係伊交付證人乙○○，
　　　而證人乙○○拿了就跑等語（見偵查卷第四六頁）；核與
　　　證人乙○○、傅啟煌於原審交互詰問歷次之證述相合（見
　　　原審九十二年七月二十八日筆錄），乙○○亦於本院具結
　　　證稱：「甲○○有交付我本票三張，其三張都有甲○○的
　　　背書，票上均載日期、金額、簽名及印鑑，且甲○○告訴
　　　我說是丁○○交給他的，甲○○還說他們是親戚關係等語
　　　（見本院卷九十三年八月二十六日準備程序筆錄），另有
　　　被告於自由意識下、親自簽具載明：「為探知陳鶴城（應
　　　係陳富佳之誤）放款之誠意故未知會丁○○先生，即逕持
　　　非真實之丁○○（加註）之本票三張（面額壹仟萬二張、
　　　伍佰萬一張）‧‥‥等交給曹揚喧（應係「乙○○」之誤
　　　，下同）先生。其中盧先生的本票及‥‥應該要退還的，
　　  但曹揚喧卻藉故影印之用取走之後，便一去不回‧‥‥」
　　　等情之九十年四月二十六日承諾書在卷可佐（見他字卷第
　　　六頁），附表所示之本票為被告提出之事實，已臻明確。
（三）雖被告辯稱不知偽造云云。惟就本件票據之真正、提出情
　　　形，被告初辯稱：附表之本票為真正，為告訴人當場寫好
　　　要求伊背書，告訴人直接交付，由伊交付乙○○云云（見
　　　偵查卷第四六頁）；然因票據係屬偽造乙節明確後，於原
　　　審審理時則改辯稱：票據係證人乙○○由卷宗中取出，轉
　　　交予伊背書後，即為證人乙○○取走，實不知其來源，並
　　　非伊提出交付等情（見原審卷第一五九頁）。復於本院又
　　　改稱伊沒有交給乙○○三張本票，那是乙○○搶去的，那
　　　是丁○○要借錢的，不是我要借的云云（見本院卷九十三
　　　年七月七日準備程序筆錄），則被告前後矛盾之語，何者
　　　為實，已難遽信。再者，另被告於原審亦自承：伊知悉告
　　　訴人已經另行簽發三張本票、並由伊背書後方交律師保管
　　　，而附表之票據係應證人乙○○要求，才當場又另行背書
　　　等語（見原審九十三年一月五日審判筆錄），是由被告第
　　　二次之背書行為，應可明確知悉第二次背書之票據與告訴
　　　人簽發、交律師保管之票據，係屬不同。而告訴人係不願
　　　事先交付票據予證人乙○○，方另行開立交於律師處保管
　　　等情，為被告所確知，豈會另行再簽發同額、同一目的票
　　　據？是被告辯稱不知偽造云云，委不足採。
（四）又卷內僅存附表票據之影本，尚無從據以為筆跡、指紋等
      鑑定，且經原審命票據原持有人即證人乙○○提出，迄今
      無法提出，是本件尚無積極之證據可認如附表所示之票據
      係屬被告偽造，自難為不利於被告偽造票據之認定，僅得
      認定附表所示之本票係被告於持有中行使交付證人乙○○
      之事實，併此敘明。
三、核被告所為係犯刑法第二百零一條第二項之行使偽造有價證
    券罪。又被告八十四年間曾因偽造文書罪，經本院以八十五
    年度上訴字第二四八九號判處有期徒刑一年二月確定，再經
    最高法院以八十六年度台上字第六七九七號駁回上訴確定，
    八十七年十一月十九日縮短刑期執行完畢等情，有臺灣高等
    法院檢察署刑案紀錄簡覆表附卷可按，未滿五年，再犯本件
    有期徒刑以上之罪，為累犯，應依刑法第四十七條之規定加
    重其刑。
四、原審以被告罪證明確，適用刑法第二百零一條第二項、第四
　　十七條、第二百零五條，罰金罰鍰提高標準條例第一條前段
　　。並審酌被告犯罪動機、目的係為早日取得融資、並願提供
　　土地以供抵押，於票據背面亦經被告親為背書承擔票據責任
　　，一時情急方出此下策，而告訴人丁○○亦已當庭表示原諒
　　被告之意（見原審卷一第一六五頁），並審酌被告其餘之犯
　　罪之動機、目的、犯罪時所受之刺激、犯罪之手段、被告之
　　生活狀況、品行、智識程度、被告與被害人平日之關係、犯
　　罪所生之危險或損害、犯罪後之態度並無悔意等一切情狀，
　　量處有期徒刑壹年陸月，及附表所示之三張偽造本票，尚無
　　證據顯示已經滅失，不問屬被告與否，均應依刑法第二百零
　　五條之規定沒收。經核其認事用法，均無不合，被告上訴仍
　　執前詞否認犯罪，指摘原判決不當，為無理由，應予駁回。
據上論斷，應依刑事訴訟法第368條，判決如主文。
本案經檢察官李良忠到庭執行職務。
中　　華　　民　　國　　94　　年　　3 　　月　　8 　　日
　　　　　　　　　臺灣高等法院刑事第五庭
                      審判長法　官房  阿  生
　　　　　　　　　　　　    法　官雷  元  結
　　　　　　　　　　　　　　法　官蔡  光  治
以上正本證明與原本無異。
如不服本判決，應於收受送達後十日內向本院提出上訴書狀，其
未敘述上訴之理由者並得於提起上訴後十日內向本院補提理由書
（均須按他造當事人之人數附繕本）。
                            書記官陳  韋  杉
中　　華　　民　　國　　94　　年　　3 　　月　　9 　　日
附錄：本案論罪科刑法條全文
刑法第二百零一條：
意圖供行使之用，而偽造、變造公債票、公司股票或其他有價證
券者，處三年以上十年以下有期徒刑，得併科三千元以下罰金。
行使偽造、變造之公債票、公司股票或其他有價證券，或意圖供
行使之用，而收集或交付於人者，處一年以上七年以下有期徒刑
，得併科三千元以下罰金。
附表：發票日：均為九十年四月十六日、到期日：均為九十年四
月二十日
┌─┬───┬───┬────────┬───┬────┐
│編│發票人│背書人│　　票　號      │金　額│備註（卷│
│號│      │      │                │      │證）    │
├─┼───┼───┼────────┼───┼────┤
│１│丁○○│甲○○│ＴＨ一七一五六一│一千萬│見偵查卷│
│  │      │      │七              │元    │第四十二│
│  │      │      │                │      │頁      │
├─┼───┼───┼────────┼───┼────┤
│２│丁○○│甲○○│ＴＨ一七一五六二│五百萬│見偵查卷│
│  │      │      │二              │元    │第四十七│
│  │      │      │                │      │頁      │
├─┼───┼───┼────────┼───┼────┤
│３│丁○○│甲○○│ＴＨ一七一五六二│一千萬│見偵查卷│
│  │      │      │一              │元    │第四十八│
│  │      │      │                │      │頁      │
└─┴───┴───┴────────┴───┴────┘
